臺灣臺中地方法院刑事判決　　　　　　　99年度訴字第3406號
公　訴　人　臺灣臺中地方法院檢察署檢察官
被　　　告　李貞
選任辯護人　鞠金蕾　律師
上列被告因毒品危害防制條例案件，經檢察官提起公訴（99年度
偵字第24036號），本院判決如下：
    主    文
李貞犯如附表甲所示之各罪，各處附表甲所示之刑（含主刑及
從刑）。主刑部分應執行有期徒刑拾捌年。
    犯罪事實
壹、李貞前因施用第一、二級毒品案件，經本院於民國(下同)
    ９６年６月４日以９６年度訴字第１３４０號各判處有期徒
    刑８月、３月，並定執行刑為有期徒刑１０月確定。嗣因適
    用中華中華民國９６年罪犯減刑條例，減刑為有期徒刑５月
    ，於９７年６月１３日執行完畢，仍不知悔改。其明知海洛
    因係毒品危害防制條例第二條第二項所定之第一級毒品，不
    得非法持有、販賣，竟意圖營利，
一、９７年１１月４日上午１０時３９分４５秒許及４９分４５
    秒許，由真實姓名及年籍不詳之綽號金光(或金鋼)成年人，
    以門號0000000000號行動電話與張峻瑋所有並持
    用之門號0000000000號行動電話聯絡購買毒品海
    洛因，雙方約定購買之金額及交易地點後，先由張峻瑋至臺
    中市○○路與青海路口，向綽號金光（或金鋼）成年人收取
    新臺幣（下同）２仟元，再於同日１０時５６分３５秒，以
    門號0000000000號行動電話與李貞所有並持用
    之門號0000000000號行動電話（使用序號000
    000000000000手機）聯絡後，於同日１１時４
    ５分２３秒許，至臺中市○○區○○路（起訴書誤載為青海
    路）「順天部落格」李貞住處樓下，以２仟元之代價，向
    李貞購買海洛因壹包（重量不詳），並交付李貞現金２
    仟元，旋即分裝少許留供己用，並於同日在臺中市○○路與
    青海路口，將所剩海洛因壹包，以２仟元代價出賣與綽號金
    光(或金鋼)成年人（張峻瑋所犯上開販賣毒品海洛因犯行，
    業經臺灣高等法院臺中分院９９年度上訴字第２９５號刑事
    判決確定）。
二、張峻瑋另於９７年１１月８日２１時２３分１７秒許及２９
    ２９秒許，以0000000000號行動電話與李貞所
    有並持用之門號0000000000號行動電話（使用序
    號000000000000000手機）聯絡後，約定以
    ４仟元之代價，向李貞購買海洛因１公克，並約定在臺中
    市○○○○路旁交易。雙方見面後，李貞要求張峻瑋應先
    行清償欠款，於張峻瑋交付欠款４５００元後，李貞始交
    付海洛因壹包（重約１克）與張峻瑋，並約定張峻瑋賒欠李
    貞４０００元。
三、嗣於９７年１１月１０日２１時２０分許，為警在臺中市○
    ○○路５１號「東宜車行」查獲張峻瑋，並扣得張峻瑋所有
    附表乙所示之物。復於９７年１１月２０日１６時許，為警
    在臺中市○○路１６２巷３號６樓之７李貞租屋處查獲李
    貞，並扣得李貞所有附表丙所示之物
貳、案經臺灣高等法院臺中分院函請臺灣臺中地方法院檢察署檢
    察官偵查起訴。
    理    由
壹、證據能力部分：
一、按被告以外之人於偵查中向檢察官所為陳述，除顯有不可信
    之情況者外，得為證據，同法第１５９條之１第２項定有明
    文。偵查中對被告以外之人（包括證人、鑑定人、告訴人、
    被害人及共同被告等）所為之偵查筆錄，或被告以外之人向
    檢察官所提之書面陳述，性質上均屬傳聞證據。惟現階段刑
    事訴訟法規定檢察官代表國家偵查犯罪、實施公訴，依法其
    有訊問被告、證人及鑑定人之權，證人、鑑定人且須具結，
    而實務運作時，檢察官偵查中向被告以外之人所取得之陳述
    ，原則上均能遵守法律規定，不致違法取供，其可信度極高
    ，職是，被告以外之人前於偵查中已具結而為證述，除反對
    該項供述得具有證據能力之一方，已釋明「顯有不可信之情
    況」之理由外，不宜以該證人未能於偵訊中接受他造之反對
    詰問為由，即遽指該證人於偵查中之陳述不具證據能力。本
    件證人張峻瑋於偵訊中陳述時，業經檢察官諭令具結，其證
    詞之憑信性已獲擔保，被告及選任辯護人亦均未釋明上開供
    述有顯不可信之情況，依前開說明，本院認證人張峻瑋於偵
    查中具結後之證言自應具有證據能力。
二、按依據監聽錄音結果予以翻譯而製作之通訊監察譯文，乃該
    監聽錄音內容之顯示，此為學理上所稱之派生證據，屬於文
    書證據之一種。此於被告或訴訟關係人對其譯文之真實性發
    生爭執或有所懷疑時，法院固應依刑事訴訟法第１６５條之
    １第２項規定勘驗該監聽之錄音帶踐行調查證據之程式，以
    確認該錄音聲音是否為本人及其內容與通訊監察譯文之記載
    是否相符；然如被告或訴訟關係人對其監聽錄音之譯文真實
    性並不爭執，顯無辨認其錄音聲音之調查必要性。是法院於
    審判期日就此如已踐行提示通訊監察譯文供當事人辨認或告
    以要旨，使其表示意見等程式並為辯論者，其所為之調查證
    據程式即無不合（最高法院９６年度臺上字第１８６９號判
    決意旨可參）。查下列經本院列為本案證據之通訊監察譯文
    ，經本院提示予檢察官、被告及辯護人後，均未爭執其證據
    能力，則依上開說明，本案卷內通訊監察譯文自具證據能力
    。
三、為警搜索查扣如附表乙、丙所示之物，均係員警依刑事訴訟
    法第１３１條之１規定，於徵得受搜索人同意後，執行搜索
    而查扣，而公訴人、被告及辯護人對於該等物證之證據能力
    亦均未表示異議，或主張係執法人員違法取得，且查無不得
    作為證據之事由，復與本案待證事實具關聯性，依法自得作
    為證據，而均有證據能力。
四、按現行刑事訴訟法關於「鑑定」之規定，除選任自然人充當
    鑑定人外，另設有囑託機關鑑定制度。依同法第１９８條、
    第２０８條之規定，不論鑑定人或鑑定機關、團體，固均應
    由法院、審判長、受命法官或檢察官視具體個案之需要而為
    選任、囑託，並依第２０６條之規定，提出言詞或書面報告
    ，始符合同法第１５９條第１項所定得作為證據之「法律有
    規定」之情形，否則所為之鑑定，仍屬傳聞證據。然於司法
    警察機關調查中之案件，為因應實務上，或因量大、或有急
    迫現實需求，併例行性當然有鑑定之必要者，例如毒品之種
    類與成分、尿液之毒品反應，或者槍彈有無殺傷力等鑑定，
    基於檢察一體原則，得由該管檢察長對於轄區內之案件，以
    事前概括選任鑑定人或囑託鑑定機關、團體之方式，俾便轄
    區內之司法警察官、司法警察對於調查中之此類案件，得即
    時送請先前已選任之鑑定人或囑託之鑑定機關、團體實施鑑
    定，以求時效（法務部９２年９月１日法檢字第０９２００
    ３５０３８號函參照，刊載於法務部公報第３１２期）。是
    此種由檢察機關概括選任鑑定人或概括囑託鑑定機關、團體
    ，再轉知司法警察官、司法警察於調查犯罪時參考辦理之作
    為，法無明文禁止，係為因應現行刑事訴訟法增訂傳聞法則
    及其例外規定之實務運作而為，與檢察官選任或囑託為鑑定
    者，性質上並無差異，同具有證據能力（最高法院９６年度
    臺上字第２８６０號判決要旨參照）。查下列經引用作為本
    案證據之毒品鑑定報告，係經送鑑之標準作業流程分別送請
    行政院衛生署草屯療養院進行鑑定，揆諸前揭說明，該毒品
    鑑定書屬法律規定得為證據者，自有證據能力。
貳、實體部分：
一、犯罪事實壹、一部分：
    訊據被告李貞固坦承有收受張峻瑋２０００元之事實，惟
    矢口否認有販賣海洛因犯行，辯稱：２０００元是張峻瑋要
    還我的錢云云。被告辯護人另為被告辯護稱：本案將全部通
    聯內容看過一遍後，就可以知道證人賣給金鋼的應該是Ｋ他
    命等語。惟查，
  (一)依卷附（見臺灣臺中地方法院檢察署９７年度偵字第２６４
    １８號偵查卷宗，下稱偵１卷，第５２頁）通訊譯文所示：
  1.９７年１１月４日１０時３９分２秒許，Ａ男小白（即張峻
    偉）與Ｂ男金光(或金鋼)之0000000000號行動電
    話聯絡：「Ａ：喂，Ｂ：你在睡覺嗎。Ａ：剛睡醒，Ｂ：我
    現在過去找你好嗎？Ａ：我現在沒有，我現在正在打，要等
    。Ｂ：好。」
  2.９７年１１月４日１０時４９分４５秒許，Ａ男小白再與Ｂ
    男金光(或金鋼)之0000000000號行動電話聯絡：
    「Ａ：喂，Ｂ：何時才有？Ａ：不知道，我還在打，你要多
    少，Ｂ：２０００。Ａ：我先過去向你拿錢，我這邊錢不夠
    ，你人在哪。Ｂ：烏日，Ａ：你過來市內逢甲這裡。Ｂ：好
    。」
  3.９７年１１月４日１０時５６分３５秒許，Ａ男小白與Ｂ女
    （即被告李貞瑱）之0000000000號行動電話聯絡
    ：「Ｂ：喂。Ａ：妳在睡嗎？Ｂ：對。Ａ：我拿錢過去給妳
    。Ｂ：好。」
  4.９７年１１月４日１１時４５分２３秒許，Ａ男小白再與Ｂ
    女之0000000000號行動電話聯絡：「Ｂ：喂。Ａ
    ：我到了。」
(二)證人張峻瑋之證詞：
  1.證人張峻瑋於偵查（臺灣臺中地方法院檢察署９９年度他字
    第５４６０號偵查卷宗，下稱偵２卷，第２５至２８頁）業
    已結證稱：「問：（提示９７偵２６４１８號卷５２頁通訊
    監察譯文）１１月４日上午１０點多綽號「金剛」的男子打
    電話跟你購買毒品後，你是如何進行交易？答：我接完第二
    通電話後，我就從臺中市○○路○段跟台中路的刺青館開東
    宜車行的車，到李貞在逢甲順天部落格的住處，是在逢甲
    商圈附近，我打李貞的電話給他跟他講我到了，出發前我
    也有打電話跟他說，李貞下來後在車邊拿１包海洛因給我
    ，我當場拿多少現金給他我真的忘記了。」、「問：你要找
    李貞之前是否有跟「金剛」碰面？你跟「金剛」碰面的地
    點？答：是，好像在文心路跟青海路那裡路邊，「金剛」不
    知道拿１０００元還是２０００元給我，我跟他講在原地等
    我，我再找李貞，我是叫「金剛」過去那邊，我就從刺青
    館出發跟他拿錢。」、「問：李貞拿１包海洛因給你當時
    ，你拿多少現金給他？答：應該就是那２０００元。」、「
    問：你拿到這包海洛因後，有分裝多少出來自己留用？答：
    有分裝一小包自己用。」、「問：剩下的海洛因？答：交給
    「金剛」，是在文心路跟青海路交給他。」、「問：為何離
    開李貞住處後，沒有再跟「金剛」聯絡就碰面？答：因為
    他是原地等待，「金剛」的本名現在還不知道。」、「問：
    所以這筆交易等於是李貞賣海洛因給你，再由你自行轉賣
    給「金剛」，從中獲取部分海洛因施用？答：是。」，已具
    體指證被告有於犯罪事實壹、一時、地交付其海洛因壹包，
    並收取其２０００元現金之事實。
  2.證人張峻瑋於本院審理（見本院１００年３月８日審判筆錄
    ）時雖證稱：「檢察官問：當日販賣給金光或金剛的毒品來
    源為何？答：太久想不起來。」、「檢察官問：當日有無跟
    被告購買海洛因？答：被告有請我吃。」、「檢察官問：當
    日有無跟被告購買？答：太久忘記了。」、「檢察官問：你
    交給金剛的海洛因是否就是李貞交給你的那包？答：時間
    已久想不起來。」、「檢察官問：海洛因確實是向李貞購
    買？答：是否向李貞購買太久，我已經忘記了。」，惟於
    同日審理時卻證稱：「辯護人問：金剛跟你通電話後有無再
    跟金剛見面？答：有。」、「辯護人問：是什麼情形？答：
    就拿海洛因毒品給他。」、「辯護人：問海洛因毒品來源為
    何？答：就是李貞給我的那一包。」、「辯護人問：李貞
    那一包是如何得來的？答：李貞給我的。」，其證詞前
    後不一，已難採信。況證人張峻瑋於同日本院審理時亦證稱
    ：「檢察官問：提示99年他字第５４６０號第３６頁筆錄是
    否實在？（並告筆錄要旨）答：是。」、「檢察官問：交易
    經過是否以檢察官筆錄為實在？答：是。」，自應以證人張
    峻瑋上開偵查時之證詞為可採。
  (三)上開通訊監察譯文，雖因雙方未明示購買海洛因，無法直接
    證明被告與證人張峻瑋是否有確實完成海洛因之交易，惟衡
    之海洛因屬第一級毒品，無論持有、販賣或轉讓，均屬違法
    行為，為治安機關所嚴查，此為眾所週知之事實，毒品交易
    均於隱密下進行，其以通訊聯絡亦鮮有明白直接以「毒品」
    、「海洛因」等名稱或相近之用語稱之，都以暗語或彼此已
    有默契之含混語意而為溝通，因此，依上開通訊監察譯文，
    雖未見雙方明言購買毒品之說詞，惟核與證人張峻瑋於偵查
    指證被告販賣海洛因情節相符，並有門號00000000
    00號行動電話（使用序號00000000000000
    00手機）通話紀錄查詢單在卷可稽（見本院９７年度訴字
    第５００８號第１卷，第１６２頁背面），復有證人張峻瑋
    與被告聯絡買賣海洛因如附表乙編號二、附表丙編號二所示
    ＳＩＭ卡、附表丙編號四所示手機扣案可稽，足認被告確有
    於犯罪事實壹、一時、地交付海洛因壹包（重量不詳）予張
    峻瑋，並收取張峻瑋２０００元現金之事實。
二、犯罪事實一、(二)部分：
    訊據被告矢口否認有販賣第一級毒品海洛因犯行，辯稱：我
    不記得張峻瑋有拿錢給我，我沒有拿毒品海洛因給張峻瑋云
    云。被告辯護人另為被告辯護稱：從張峻瑋與李貞雙方電
    話譯文觀之，二人所談論之內容應是Ｋ他命毒品等語。惟查
    ，
  (一)依卷附（見偵２卷，第５０、５１頁）通訊譯文所示：
  1.９７年１１月８日２１時２３分１７秒許，Ａ（即張峻瑋）
    與Ｂ（即被告李貞）電話聯絡：「Ａ：喂～姐啊，妳人在
    哪？Ｂ：我現在要去青海路。Ａ：我要見跟妳見個面。Ｂ：
    對啊，那就青海路啊。Ａ：那要順便麻煩妳，那個．．．要
    多少？Ｂ：多少？Ａ：一克。Ｂ：一克喔？Ａ：四一（四千
    一）喔？Ｂ：四千．．．五，你說是別人要的喔？Ａ：妳要
    給我多少？Ｂ：我給你四千啊。Ａ：這樣喔～好．．．那我
    現在過去拿。Ａ：啊那些呢？Ｂ：在這裡啊，ＭＯＮＥＹ（
    錢）都在這裡啊。．．．」
  2.９７年１１月８日２１時２９分２９秒許，Ａ（即張峻瑋）
    與Ｂ（即被告李貞）電話聯絡：「Ａ：妳在哪裡？Ｂ女：
    等我一下，我才剛要過去而已啦！Ａ：不是啦！我跟妳說，
    我跟他報這個價格，他不能接受啦！Ｂ女：什麼價格？Ａ：
    就我剛剛跟妳問的這個價格，（詳見９７．１１．00-0
    00000），我跟我朋友說，他不能接受，四一（四千一
    ）的這個。Ｂ女：不然他想用什麼價格．．．。Ａ：不能接
    受沒關係，我自己還想要跟妳拿，所以還是一樣。Ｂ女：一
    樣的意思是你到底要拿多少錢給我嘛？Ａ：我先拿？？錢給
    妳嘛。Ｂ女：五千嗎？Ａ：妳不是說四五（四千五）？Ｂ女
    ：你四（千）啊。Ａ：對，剩下的等一下給妳。Ｂ女：喔！
    Ａ：因為等一下還有人要那個，所以我就可以湊錢出來給妳
    。Ｂ女：喔！Ａ：還有我要順便跟妳說台北阿姐那個。Ｂ女
    ：嗯。Ａ：那我是在地下室門口等妳喔。Ｂ女：不是啦，不
    要在那裡啦。Ａ：不然要在哪裡？Ｂ女：你不知道那裡被人
    家佔住了？不要去那裡啦。Ａ：不然要去哪裡？Ｂ女；去加
    油站那裡。Ａ：喔！好」
  (二)證人張峻瑋之證詞：
  1.證人張峻瑋於偵查（見偵２卷，第３６至２８頁）結證稱：
    「問：（提示９７年１１月８日２１時許通訊譯文）在這天
    你是否有去找李貞購買海洛因？答：電話中是在講Ｋ他命
    ，是拿整公斤的，後來有去跟李貞見面，原本要約在青海
    路佳茂地中海的地下室門口，因為那裡是黃富麟住的地方，
    李貞有黃富麟住處的鑰匙，後來他說要改約在青海路的加
    油站，後來他又約我到佳茂地中海至善國中的路邊，我拿欠
    他的４５００元先給他，後來就離開了，這４５００元是之
    前跟他借錢租房子欠他的。」、「問：你為何電話中你朋友
    要，四一不能接受？答：四一是指Ｋ他命，原本我跟李貞
    說要用３５萬元至３８萬元跟他買１公斤。」、「問：為何
    你在第二通電話跟李貞提到一克？答：１克是指海洛因。
    一開始我們講Ｋ他命，後來我跟他問海洛因，是因為有人拜
    託我拿，我問李貞要給我多少，他一開始報４５００元給
    我，我又問他要給我多少，他說要給我４０００元。」、「
    問：你打算用多少錢轉賣？答：用４５００元轉賣，從中賺
    ５００元，後來見面他問我說我欠他的錢，我就先把我欠他
    的錢給他，叫他再拿一次毒品給我，他就拿１克的海洛因給
    我，因為我還他的４５００元是人家拿給我買毒品用的，是
    一個叫「志明」的人拿給我的，而且我不還李貞錢他就不
    拿海洛因給我。」、「問：你們就這１克海洛因講好多少價
    格？答：算４０００元，應該算是李貞賣給我的。」、「
    問：你拿到這１克海洛因後，這些毒品的下落？答：我有拿
    一些自己用，其他就拿給付我４５００元的「志明」。」、
    「問：照這樣講你等於欠李貞４０００元的海洛因款項？
    答：是」、「問：你後來有無還他這４０００元的毒品款？
    答：沒有。」、「問：你在１１月１０日晚上９點２０分被
    查獲時，是否還有遭查扣１小包海洛因？答：那是殘渣，不
    夠用一支煙，源頭就是１１月８日跟李貞那１克分裝出來
    剩下的，就是分裝出來再稀釋過剩下的。」，已指證被告有
    於犯罪事實壹、二時、地交付其海洛因壹包（重約１克），
    並賒欠被告４０００元之事實。
  2.證人張峻瑋於本院審理（見本院１００年３月８日審判筆錄
    ）時亦證稱：「審判長問：９７年１１月８日被告給你海洛
    因的價格是否為四千元，但是你給她四千五百元，是還之前
    欠她的錢，所以這次海洛因的錢還沒有付款，你還欠他四千
    元，到現在都沒有還？答：是。」、「審判長問：所以９７
    年１１月８日當天向被告購買海洛因的價格就是四千元？答
    ：是。」，再度指證被告有於犯罪事實壹、二時、地交付其
    海洛因壹包（重約１克），並賒欠被告４０００元之事實。
  (三)上開通訊監察譯文，雖因雙方未明示購買海洛因，無法直接
    證明被告與證人張峻瑋是否有確實完成海洛因之交易，惟衡
    之海洛因屬第一級毒品，無論持有、販賣或轉讓，均屬違法
    行為，為治安機關所嚴查，此為眾所週知之事實，毒品交易
    讓均於隱密下進行，其以通訊聯絡亦鮮有明白直接以「毒品
    」、「海洛因」等名稱或相近之用語稱之，都以暗語或彼此
    已有默契之含混語意而為溝通，因此，依上開通訊監察譯文
    ，雖未見雙方明言購買毒品之說詞，惟核與證人張峻瑋於偵
    查及本院審理時指證被告販賣海洛因情節相符，並有000
    0000000行動電話（使用序號0000000000
    00000）通話紀錄查詢單在卷可稽（見本院９７年度訴
    字第５００８號第１卷，第１５３頁背面），復有證人張峻
    瑋與被告聯絡買賣海洛因如附表乙編號二、附表丙編號三所
    示ＳＩＭ卡、附表丙編號一所示之手機，及張峻瑋向被告購
    買海洛因後用剩之附表乙編號三所示之物扣案可稽。而扣案
    附表乙編號三所示之物，經送請行政院衛生署草屯療養院鑑
    定結果，檢出海洛因，有該院９７年１１月１２日草療鑑字
    第０９７１１０００７３號鑑定書１紙在卷可稽（見偵１卷
    第７３頁），足認被告確有於犯罪事實壹、二時、地交付海
    洛因壹包（重約１克）予張峻瑋，並約定張峻瑋賒欠其４０
    ００元之事實。
三、按販賣毒品之所謂販賣行為，須行為人主觀上有營利意圖，
    且客觀上有販入或賣出毒品行為，即足構成，至於實際上是
    否已經獲利，則非所問；必也始終無營利之意思，而以原價
    或低於原價有償讓與他人，方難謂為販賣行為，而僅得以轉
    讓罪論處（最高法院９３年度臺上字第１６５１號判決意旨
    參照）。且衡諸我國查緝海洛因之販賣一向執法甚嚴，又販
    賣海洛因既係違法行為，當非可公然為之，亦無公定價格，
    且容易分裝並增減份量，而每次買賣之價量，可能隨時依雙
    方關係深淺、資力、需求量及對行情之認知、來源是否充裕
    、查緝是否嚴謹、購買者被查獲時供述購買對象之可能風險
    之評估等情形，而異其標準，非可一概而論；販賣之人從價
    差或量差中牟利之方式雖異，其意圖營利之販賣行為則同一
    。且海洛因均量微價高，取得不易，倘若非有利可圖，一般
    人當無干冒重度刑責而提供海洛因給他人之可能。況證人張
    峻瑋與被告互無特殊之親屬情誼，係因購買毒品始與被告接
    觸聯繫，則被告倘非有利可圖，應無平白費時、費力而為本
    案交付海洛因予證人之理，足認被告主觀上就附表甲所示２
    次犯行，均具有營利之販賣意圖。
四、綜上所述，被告確有於犯罪事實壹、一時、地交付海洛因壹
    包（重量不詳）予張峻瑋，並收取張峻瑋２０００元及於犯
    罪事實壹、二時、地交付海洛因壹包（重約１克）予張峻瑋
    ，並約定張峻瑋賒欠其４０００元之犯行。被告辯稱其未販
    賣海洛因與張峻瑋，被告辯護人另為被告辯護稱：證人賣給
    金鋼的應該是Ｋ他命，張峻瑋與李貞２人電話譯文所談論
    內容，應是Ｋ他命毒品云云，均不足採信。被告有附表甲所
    示之犯行，事證明確，應依法論罪科刑。
參、論罪科刑部分：
一、按行為後法律有變更者，適用行為時之法律；但行為後之法
    律有利於行為人者，適用最有利於行為人之法律，刑法第２
    條第１項定有明文。被告於行為後，毒品危害防制條例業已
    修正，並於９８年５月２０日公布，同年月２２日施行。修
    正前毒品危害防制條例第４條第１項之規定為：「製造、運
    輸、販賣第一級毒品者，處死刑或無期徒刑；處無期徒刑者
    ，得併科新臺幣１千萬元以下罰金。」，修正後之規定為：
    「製造、運輸、販賣第一級毒品者，處死刑或無期徒刑；處
    無期徒刑者，得併科新臺幣２千萬元以下罰金。」經比較新
    舊法之結果，以修正前之規定較有利於被告。
二、查海洛因係毒品危害防制條例第２條第２項第１款所規定之
    第一級毒品，不得非法持有、販賣。是核：
  (一)被告附表甲所示２次販賣海洛因之犯行，均係犯修正前毒品
    危害防制條例第４條第１項之販賣第一級毒品罪。
  (二)被告各次持有第一級毒品海洛因之低度行為，應分別為各次
    販賣第一級毒品海洛因之高度行為所吸收，均不另論罪。
  (三)而數行為於同時同地或密切接近之時地實施，侵害同一之法
    益，各行為之獨立性極為薄弱，依一般社會健全觀念，在時
    間差距上，難以強行分開，在刑法評價上，以視為數個舉動
    之接續施行，合為包括之一行為予以評價，較為合理，則屬
    接續犯，而為包括之一罪（最高法院８６年臺上字第３２９
    ５號判例可資參照）。本件被告分別於不同時間、地點販賣
    第一級毒品海洛因，每次在時間及地點差距上，可以分開，
    在刑法評價上，各具獨立性，各次行為皆可單獨成立犯罪，
    顯非於同時同地或密切接近之時地實施犯罪之接續犯。另所
    謂集合犯，係指依一般社會通念，特定犯罪行為具有反覆實
    施之特性，立法者於制定刑罰法律之初，亦已認知該種行為
    類型之反覆性，而有意藉由法條中客觀構成要件之行為要素
    ，含括上開具有反覆實施特性之數個犯罪行為，仍僅接受一
    次刑法之評價為已足。而販賣毒品罪，不論行為人或為零星
    偶一為之，或不間斷為之，其於行為終了時，即已達營利之
    目的，自難認立法者於制定刑罰法律之初，已認知販賣毒品
    行為必屬具反覆性之犯罪，且有意藉由法條中客觀構成要件
    之行為要素，含括上開具有反覆實施特性之數個犯罪行為。
    況依９４年２月２日總統令修正公布，並自９５年７月１日
    施行之刑法，其修正既依據「刑罰公平原則」之考量，刪除
    有關連續犯之規定，並將含有連續犯性質之常業犯一併全數
    刪除（參見刑法修正草案總說明），則再以集合犯之概念評
    價多數販賣毒品之行為，即有不當。準此，本件被告附表甲
    所示２次販賣海洛因之犯行，犯意各別，行為互殊，應予分
    論併罰。
  (四)被告前有如事實欄所載刑之宣告與執行之情形，有臺灣高等
    法院被告前案紀錄表在卷可按，其於有期徒刑執行完畢後，
    ５年以內故意再犯本件有期徒刑以上之罪，皆屬累犯，除法
    定刑為死刑、無期徒刑部分，依法不得加重外，其餘罰金刑
    部分，均應依刑法第４７條第１項之規定加重其刑。
  (五)按刑之量定，為求個案裁判之妥當性，法律固賦予法院裁量
    權，但此項裁量權之行使，除應依刑法第５７條規定，審酌
    行為人及其行為等一切情狀，為整體之評價，並應顧及比例
    原則與平等原則，使罪刑均衡，輕重得宜，以契合社會之法
    律感情。又刑法第５９條規定犯罪之情狀可憫恕者，得酌量
    減輕其刑，其所謂「犯罪之情狀」，與同法第５７條規定科
    刑時應審酌之一切情狀，並非有截然不同之領域，於裁判上
    酌減其刑時，應就犯罪一切情狀，予以全盤考量，審酌其犯
    罪有無可憫恕之事由（即有無特殊之原因與環境，在客觀上
    足以引起一般同情，以及宣告法定低度刑，是否猶嫌過重等
    等），以為判斷。本院審酌被告販賣第一級毒品罪之法定刑
    為「死刑或無期徒刑；處無期徒刑者，得併科新臺幣一千萬
    元以下罰金」，然同為販賣第一級毒品之人，其原因動機不
    一，犯罪情節未必盡相同，或有大盤毒梟者，亦有中、小盤
    之分，甚或僅止於吸毒者友儕間為求互通有無之有償轉讓者
    亦有之，其販賣行為所造成危害社會之程度自屬有異，法律
    科處此類犯罪，所設之法定最低本刑卻同為「無期徒刑者，
    得併科新臺幣一千萬元以下罰金」，不可謂不重，自非不可
    依客觀之犯行與主觀之惡性二者加以考量其情狀是否有可憫
    恕之處，適用刑法第５９條之規定酌量減輕其刑，期使個案
    裁判之量刑能斟酌至當，符合比例原則。查被告２次販賣第
    一級毒品之行為，雖無視國家對於杜絕毒品危害之禁令，行
    為固屬不當，然其仍屬零星販賣，每次販賣金額非鉅，且各
    次販賣所得及所販賣之數量非鉅，犯罪所得非多，其散播毒
    品之範圍及數量有限，且本件並無扣得大量之毒品，犯罪之
    情節尚非至惡，其因一時貪念，致罹重典，相對於長期大量
    販賣毒品之大毒梟而言，其對社會治安及國民健康之危害顯
    然較小，從被告犯案情節觀之，倘仍遽處以法定本刑之最低
    刑度，無異失之過苛而不盡情理，不免予人情輕法重之感，
    且難謂符合罪刑相當性及比例原則，更無從與大毒梟之惡行
    有所區隔，是其犯罪情狀相較於法定之重刑，在客觀上足以
    引起一般人之同情，情節尚堪憫恕，爰均依刑法第５９條規
    定，就其所犯如附表甲２次販賣第一級毒品罪，均酌量減輕
    其刑（罰金刑部分依法先加重後減輕之）。
三、審酌被告有多次犯罪前科之品性，其明知海洛因係戕害人身
    心之毒品，為貪圖不法利益，竟販賣予他人施用，危害社會
    治安及國民健康，且販賣毒品為政府戮力查緝之罪，海洛因
    皆足以使施用者導致精神、性格異常，造成生命危險之生理
    成癮性及心理依賴性，且使購買者有時為購買海洛因而另起
    犯罪之心，惟念被告２次販賣海洛因之所得、數量均非多，
    暨被告犯罪後之態度等一切情狀，認公訴人具體求處被告２
    次販賣第一級毒品海洛因各有期徒刑１８年，應執行有期徒
    刑２１年，仍屬過重，應分別量處如附表甲所示之刑（含主
    刑及從刑），並就主刑部分定其應執行有期徒刑１８年，以
    示儆懲。
肆、從刑部分：
    按毒品危害防制條例第１８條第１項前段規定，查獲之第一
    二級毒品，不問屬於犯人與否，均沒收銷燬之，此所稱「查
    獲之毒品」，係指被查獲而與本案有關之全部毒品而言；至
    同條例第１９條第１項所規定，犯第４條至第９條、第１２
    條、第１３條或第１４條第１項、第２項之罪者，其供犯罪
    所用或因犯罪所得之財物均沒收之，所稱「供犯罪所用或因
    犯罪所得之財物」，則係指查獲毒品以外之其他供犯罪所用
    或因犯罪所得之財物而言，並不包括前揭查獲之毒品，縱該
    查獲之毒品係供被告犯罪所用或屬被告犯罪所得之物，仍應
    依毒品危害防制條例第１８條第１項前段規定，諭知沒收並
    銷燬之（最高法院９５年台上字第５３０４號判決意旨參照
    ）。次按，刑罰法令關於沒收之規定，兼採職權沒收主義與
    義務沒收主義。職權沒收，係指法院就屬於被告所有，供犯
    罪所用、預備用或因犯罪所得之物，仍得本於職權斟酌是否
    宣告沒收，例如刑法第３８條第１項第２款、第３款、第３
    項前段等規定屬之。義務沒收，則又可分為絕對義務沒收與
    相對義務沒收，前者指凡法條有：「不問屬於犯人與否，沒
    收之」之特別規定者屬之，法院就此等物品是否宣告沒收，
    無斟酌餘地，除已證明滅失者外，不問屬於犯人與否或有無
    查扣，均應宣告沒收，例如刑法第３８條第１項第１款、第
    ２項、第２００條、第２０５條、第２０９條、第２１９條
    、第２６６條第２項、毒品危害防制條例第１８條第１項前
    段等規定屬之；後者則係指供犯罪所用、預備用或因犯罪所
    得之物，如屬於被告所有，即應依法沒收，例如毒品危害防
    制條例第１９條第１項前段是。又按，毒品危害防制條例第
    １９條第１項：「犯第４條至第９條、第１２條、第１３條
    或第１４條第１項、第２項之罪者，其供犯罪所用或因犯罪
    所得之財物，均沒收之，如全部或一部不能沒收時，追徵其
    價額或以其財產抵償之。」之規定，係採義務沒收主義，以
    徹底杜絕行為人貪取暴利之誘因、工具與結果。凡供販賣毒
    品所用或因犯罪所得之財物，祇要屬於被告所有，即應宣告
    沒收，不能沒收時，追徵其價額或以其財產抵償之，法院並
    無斟酌沒收與否之餘地，應義務宣告沒收者，亦不以當場經
    搜獲扣押者為限。另毒品危害防制條例第１９條第１項所謂
    犯罪所得之財物沒收，如不能沒收時，追徵其價額或以其財
    產抵償者，以實際取得之財物為限，如尚未取得者，即無適
    用該項規定沒收之餘地（最高法院９８年度臺上字第６１２
    ０號判決參照）。再按，毒品危害防制條例第１９條第１項
    規定性質上係沒收之補充規定。其屬於本條所定沒收之標的
    ，如得以直接沒收者，判決主文僅宣告沒收即可，不生「追
    徵其價額」或「以其財產抵償之」問題，須沒收之標的全部
    或一部不能沒收時，始生「追徵其價額」或「以其財產抵償
    之」選項問題。而「追徵其價額」或「以其財產抵償之」係
    屬兩種選項，分別係針對現行貨幣以外之其他財產與現行貨
    幣而言；本規定所稱「追徵其價額」者，係指所沒收之物為
    金錢以外之其他財物而無法沒收時，因其實際價值不確定，
    應追徵其價額，使其繳納與原物相當之價額，並無以其財產
    抵償之問題。倘嗣後追徵其金錢價額，不得結果而須以其財
    產抵償者，要屬行政執行機關依強制執行之法律之執行問題
    ，即無不能執行之情形，自毋庸諭知「或以其財產抵償之」
    。如不能沒收之沒收標的為金錢時，因價值確定，判決主文
    直接宣告「以其財產抵償之」即可，不發生追徵價額之問題
    （最高法院９９年度第５次刑事庭會議決議參照）。末按，
    行動電話服務須以通話晶片卡為使用介面，因此電信公司於
    出租行動電話門號予消費者使用時，即同時附帶提供晶片卡
    給消費者作為門號使用之介面，故電信公司接受消費者申辦
    門號並將該門號開通上線時，該晶片卡之所有權亦移轉於消
    費者，自不能認該晶片卡仍屬電信公司所有之物（最高法院
    ９７年度臺上字第１９５２號、第２２３０0號判決意旨參
    照）。經查，
  (一)被告於犯罪事實壹、一販賣第一級毒品海洛因所用之扣案附
    表丙編號二所示之ＳＩＭ卡、附表丙編號四所示之手機，被
    告於犯罪事實壹、二販賣第一級毒品海洛因所用之扣案附表
    丙編號三所示之ＳＩＭ卡、附表丙編號一所示之手機，業據
    被告供明為其所有（見本院１００年３月８日審判筆錄），
    自應依毒品危害防制條例第１９條第１項規定，各於附表甲
    編號一、二所示主刑項下之從刑宣告沒收。
  (二)被告於犯罪事實壹、一販賣毒品所得２０００元，雖未扣案
    ，然既為被告販賣毒品海洛因所得之財物，自應依毒品危害
    防制條例第１９條第１項規定，於附表甲編號一示主刑項下
    之從刑宣告沒收，並諭知如全部或一部不能沒收時，以被告
    之財產抵償之。至被告於犯罪事實壹、二販賣毒品海洛因４
    ０００元，尚未實際取得，依法不得宣告沒收。
  (三)扣案附表乙所示之物，為證人張峻瑋所有，扣案附表丙編號
    五至七所示之物，被告否認係供其犯本案或因本案犯罪所得
    之物，復查無積極事證足資證明確與本案犯罪有關，自不得
    宣告沒收，末此敘明。
據上論斷，應依刑事訴訟法第２９９條第１項前段，毒品危害防
制條例第４條第１項(修正前)、第１９條第１項，刑法第２條第
１項、第１１條前段、第４７條第１項、第５９條、第５１條第
５款，判決如主文。
本案經檢察官周佩瑩到庭執行職務。
中    華    民    國   100    年    3     月    22    日
                  刑事第10庭  審判長法  官  張恩賜
                                    法  官  楊萬益
                                    法  官  劉正中
以上正本證明與原本無異。
如不服本判決應於收受送達後10日內向本院提出上訴書狀，並應
敘述具體理由；其未敘述上訴理由者，應於上訴期間屆滿後20日
內向本院補提理由書（均須按他造當事人之人數附繕本）「切勿
逕送上級法院」。
                                    書記官  黃英寬
中    華    民    國   100    年    3     月    22    日
附錄本案論罪科刑法條全文
修正前毒品危害防制條例第4條第1項：
製造、運輸、販賣第一級毒品者，處死刑或無期徒刑；處無期徒
刑者，得併科新臺幣1千萬元以下罰金。
附表甲：
┌──┬───────────┬──────────────────┐
│編號│   犯  罪  事  實     │     罪    刑    之    宣    告     │
├──┼───────────┼──────────────────┤
│ 一 │如犯罪事實欄壹、一    │李貞販賣第一級毒品，累犯，處有期徒│
│    │                      │刑拾伍年陸月。扣案附表丙編號二、編號│
│    │                      │四所示之物沒收；未扣案之販賣毒品所得│
│    │                      │新臺幣貳仟元沒收，如全部或一部不能沒│
│    │                      │收時，以其財產抵償。                │
├──┼───────────┼──────────────────┤
│ 二 │如犯罪事實欄壹、二    │李貞販賣第一級毒品，累犯，處有期徒│
│    │                      │刑拾伍年捌月。扣案附表丙編號一、編號│
│    │                      │三所示之物沒收。                    │
└──┴───────────┴──────────────────┘
附表乙
┌──┬─────────────────┬──┬────────────────┐
│編號│扣              案              物│數量│備                            註│
├──┼─────────────────┼──┼────────────────┤
│ 一 │手機(序號000000000000000)         │壹支│內裝編號二所示之物              │
│ 二 │門號0000000000SIM卡               │壹張│                                │
│ 三 │海洛因                            │壹包│毛重0.31公克，驗餘淨重0.2894公克│
│ 四 │夾鍊袋                            │壹包│                                │
└──┴─────────────────┴──┴────────────────┘
附表丙
┌──┬─────────────────┬──┬─────────────┐
│編號│扣              案              物│數量│備                     註 │
├──┼─────────────────┼──┼─────────────┤
│ 一 │手機(序號000000000000000)         │壹支│內裝編號二所示之物        │
│ 二 │門號0000000000號SIM卡             │壹張│                          │
│ 三 │門號0000000000號SIM卡             │壹張│                          │
│ 四 │手機(序號000000000000000)         │壹支│內裝編號五所示之物        │
│ 五 │門號0000000000號SIM卡             │壹張│                          │
│ 六 │安非他命吸食器                    │壹組│                          │
│ 七 │海洛因殘渣袋                      │壹包│                          │
└──┴─────────────────┴──┴─────────────┘